臺灣臺北地方法院民事判決　　　　　　 100年度訴字第2785號
原　　　告　王清島
被　　　告　王瑋　　　原住臺北.
上列當事人間請求清償債務事件，本院於民國100年11月15日言
詞辯論終結，判決如下：
    主  文
原告之訴駁回。
訴訟費用由原告負擔。
    事實及理由
壹、程序方面：
一、按訴狀送達後，原告不得將原訴變更或追加他訴，但擴張或
    減縮應受判決事項之聲明者，不在此限，民事訴訟法第255
    條第1項第3款定有明文。查原告起訴時原聲明請求被告應給
    付原告新臺幣（下同）68萬6,373元，及自起訴狀繕本送達
    翌日起至清償日止，按年息5%計算之利息；嗣於本院民國10
    0年10月17日準備程序期日中當庭減縮上開聲明，減為：被
    告應於繼承被繼承人王明祥之遺產範圍內給付原告68萬6,37
    3元，其餘利息請求不變（見本院卷第52頁），核屬減縮應
    受判決事項之聲明，依首揭說明，自應准許。
二、被告經合法通知，未於言詞辯論期日到場，復核無民事訴訟
    法第386條所列各款情形，爰依原告聲請，由其一造辯論而
    為判決。
貳、實體方面：
一、原告起訴主張：訴外人即被告之父王明祥前於88年2月間，
    曾因缺錢急用，央向原告向原告之友人游萬益借款，並借得
    62萬元。然王明祥事後稱其事業不順，無力清償，復要求借
    用原告之名義標會，以所標得之會款清償對游萬益之債務，
    原告僅能勉予同意。嗣原告雖順利得標取得會款88萬8,000
    元，並依雙方事前約定方式，由原告先行取回3萬元，再用
    以清償對游萬益之62萬元債務，並支付王明祥為擔保上開債
    務而將其名下如附表所示共17筆土地予原告之抵押權設定費
    用及代書費用共2萬8,000元完畢，然所餘21萬元於原告按月
    為王明祥繳納死會3萬元後，已於90年7月時用罄，自90年8
    月份起至91年10月份止共15個月之會款僅得由原告先行墊付
    ，原告因此共計墊付45萬元。豈料王明祥又稱其無力償還，
    僅能以其名下如附表編號5-17所示土地依92年度公告現值作
    價19萬3,627元，依序抵充其對原告之另筆10萬元承作漁船
    之報酬、及上開45萬元之欠款。是於抵充後，王明祥尚積欠
    原告35萬6,373元未還（193,627元－100,000元－450,000元
    ＝356,373元）。此外，王明祥於91年11月份起至該合會於9
    2年9月10日結束止，期間11個月之會款共計33萬元，仍係由
    原告為其代墊，故王明祥總計仍欠原告68萬6,373元未據清
    償（356,373元＋330,000元＝686,373元）。又王明祥已於9
    9年5月27日死亡，其繼承人包括訴外人劉英美、王心騏及本
    件被告均未聲明拋棄繼承，依法自應於繼承遺產之範圍內就
    前開債務負清償責任；而劉英美及王心騏經原告向其聲請核
    發支付命令後，均未異議而告確定，益徵原告之主張為真實
    。爰依消費借貸及繼承之法律關係提起本件訴訟，並求為命
    ：被告應於繼承被繼承人王明祥之遺產範圍內，給付原告68
    萬6,373元，及自起訴狀繕本送達翌日起至清償日止，按年
    息5%計算之利息。
二、被告經合法通知，未於言詞辯論期日到場，亦未提出任何書
    狀以為聲明或陳述。
三、按當事人主張有利於己之事實者，就其事實有舉證之責任，
    民事訴訟法第277條前段定有明文。又依同法第280條第3項
    之規定，當事人對於他造主張之事實，已於相當時期受合法
    之通知，而於言詞辯論期日不到場，亦未提出準備書狀爭執
    者，準用第1項有關視同自認之規定；但不到場之當事人係
    依公示送達通知者，不在此限。查本件被告已經遷出國外，
    本院係依原告之聲請為海外公示送達通知被告本件起訴之事
    實及開庭期日，是以，被告雖未於言詞辯論期日到場，亦從
    未提出任何書狀以為爭執，仍無依前揭條項規定發生視同自
    認效力之餘地，原告對於其所主張借貸法律關係之要件事實
    ，仍應負舉證責任，堪予認定。
四、而查，原告主張上情，固據提出附表編號1-17所示土地之土
    地登記謄本、王明祥之戶籍謄本、繼承系統表、臺灣桃園地
    方法院（下稱桃園地院）100年度司促字第4672號支付命令
    暨確定證明書等物為證。然細繹上開證物內容，至多僅足以
    證明被告為王明祥之繼承人，及王明祥生前曾將名下如附表
    編號5-17所示土地移轉予原告之事實，但另就原告與王明祥
    間有何借貸之合意、原告有為王明祥代墊會款、王明祥有無
    積欠原告10萬元承作漁船之費用等要件事實，均始終未見原
    告提出任何事證以實其說。且本院於受理本件訴訟後，即依
    職權於100年8月9日寄發通知詢問原告有無聲請傳喚游萬益
    為證人之意思（見本院卷第46頁），經原告自行陳報暫無傳
    喚必要等語（見第48頁）；嗣於本院10 0年10月17日準備程
    序期日中，本院又再詢問原告有無其他證據聲請調查，原告
    仍稱：「沒有，相關證據我都已經提出來了」等語明確，益
    見本院業已賦予原告充分之舉證機會，惟原告仍未能就上開
    事實提出任何積極證據，自不能認為原告已善盡其舉證責任
    ，而採信其主張。此外，原告雖援引另案桃園地院100年度
    司促字第4672號支付命令，主張其先前請求其他繼承人返還
    是項債務時，其他繼承人均未表異議，支付命令因而確定，
    堪認其主張為真云云，惟經本院依職權調閱該案卷宗查核結
    果，王明祥之另一繼承人王心騏事實上曾於100年4月12日對
    上開支付命令聲明異議，僅因其異議係於20日之法定不變期
    間屆滿後始行提出，故遭桃園地院於同年月19日以100年度
    司促第4672號裁定駁回其異議，該支付命令因而確定，可知
    原告稱其他繼承人均對原告之請求無異議等情，並非事實，
    自亦無從以此而為有利於原告之認定，併予說明。
五、綜上所述，原告既未能舉證證明其與王明祥間有何借貸之合
    意或為其繳納會款之事實，依首揭舉證責任分配之結果，原
    告依借貸及繼承之法律關係請求王明祥之繼承人即被告應於
    繼承被繼承人王明祥之遺產範圍內，返還欠款68萬6,373元
    ，及自起訴狀繕本送達翌日起至清償日止，按年息5%計算之
    利息，即無理由，應予駁回。
六、本件事證已臻明確，兩造其餘攻擊防禦方法及所提證據，核
    與本件判決結果不生影響，爰不另一一論述，併予敘明。
七、訴訟費用負擔之依據：民事訴訟法第78條。
中    華    民    國   100    年    11    月    29    日
                  民事第三庭  審判長法  官  郭美杏
                                    法  官  汪怡君
                                    法  官  吳若萍
以上正本係照原本作成。
如對本判決上訴，須於判決送達後20日內向本院提出上訴狀。如
委任律師提起上訴者，應一併繳納上訴審裁判費。
中    華    民    國   100    年    11    月    29    日
                                    書記官  王妤甄
附表：
┌──┬──────────────┬───────────────┐
│編號│         土地坐落           │             備註             │
├──┼──────────────┼───────────────┤
│ １ │苗栗縣後龍鎮○○段124-5地號 │抵押權設定                    │
├──┼──────────────┼───────────────┤
│ ２ │苗栗縣後龍鎮○○段124-9地號 │抵押權設定                    │
├──┼──────────────┼───────────────┤
│ ３ │苗栗縣後龍鎮○○段129地號   │抵押權設定                    │
├──┼──────────────┼───────────────┤
│ ４ │苗栗縣後龍鎮○○段181-1地號 │抵押權設定                    │
├──┼──────────────┼───────────────┤
│ ５ │苗栗縣後龍鎮○○段114-5地號 │92年公告現值：1,200元/平方公尺│
├──┼──────────────┼───────────────┤
│ ６ │苗栗縣後龍鎮○○段117-36地號│同上                          │
├──┼──────────────┼───────────────┤
│ ７ │苗栗縣後龍鎮○○段218地號   │同上                          │
├──┼──────────────┼───────────────┤
│ ８ │苗栗縣後龍鎮○○段475-1地號 │92年公告現值：400元/平方公尺  │
├──┼──────────────┼───────────────┤
│ ９ │苗栗縣後龍鎮○○段124-6地號 │92年公告現值：300元/平方公尺  │
├──┼──────────────┼───────────────┤
│ １０ │苗栗縣後龍鎮○○段125地號   │同上                          │
├──┼──────────────┼───────────────┤
│  │苗栗縣後龍鎮○○段126地號   │同上                          │
├──┼──────────────┼───────────────┤
│  │苗栗縣後龍鎮○○段127-4地號 │同上                          │
├──┼──────────────┼───────────────┤
│  │苗栗縣後龍鎮○○段128地號   │同上                          │
├──┼──────────────┼───────────────┤
│  │苗栗縣後龍鎮○○段25地號    │92年公告現值：450元/平方公尺  │
├──┼──────────────┼───────────────┤
│  │苗栗縣後龍鎮○○段43地號    │同上                          │
├──┼──────────────┼───────────────┤
│  │苗栗縣後龍鎮○○段46地號    │同上                          │
├──┼──────────────┼───────────────┤
│  │苗栗縣後龍鎮○○段49地號    │同上                          │
└──┴──────────────┴───────────────┘